臺灣高等法院刑事判決　　　　　　　　　　　　　九十一年度上訴字第二八二一號
　　上　訴　人
　　即　被　告　丙○○　男 五.
　　　　　　　　乙○○　男　四.
　　共　　　同
右上訴人因偽造有價證券等案件，不服臺灣桃園地方法院九十年度訴字第九一三號，
中華民國九十一年五月二十日及九十一年七月十五日第一審判決（起訴案號：臺灣桃
園地方法院檢察署九十年度偵緝字第三七三號、第三七七號），提起上訴，本院判決
如左：
        主  文
上訴駁回。
        事  實
一、丙○○明知姓名、年籍不詳綽號「阿財」之男子（公訴人認係甲○○，惟甲○○
    否認其事，且甲○○部分業經臺灣桃園地方法院九十年訴字第七一八號判決無罪
    ）於民國（下同）八十九年二月間某日，在桃園縣內壢文化路與成章路口所交付
    已蓋上發票人為不詳公司、負責人印章各乙枚，付款人為新竹區中小企業銀行，
    帳號為五九七─四號，支票號碼0000000號之空白支票乙紙，係來路不明
    之贓物（上揭空白支票係戊○○所有，於八十九年二月一日，為其職員丁○○不
    慎遺失），竟予以收受，並意圖供行使之用，於不詳地點，在支票上填具票面金
    額新台幣（下同）一萬元、發票日為八十九年三月三十日，完成發票行為後，持
    至桃園縣中壢市○○里○○路○段六０巷五七號己○○租屋處，交付予不知情之
    己○○以清償五千元之借款，己○○再交付江阿長以繳納房租，江阿長委託其弟
    江阿屘將上揭支票提示，因上揭支票業經戊○○掛失止付而不獲兌現，嗣為警循
    線查獲上情。
二、乙○○明知姓名、年籍不詳綽號「阿財」之男子（公訴人認係甲○○，惟甲○○
    經判決無罪，已如前述）於八十九年五月間某日，在桃園縣中壢市○○路所交付
    已蓋上發票人為不詳公司、負責人印章各乙枚，付款人為新竹區中小企業銀行，
    帳號為五九七─四號，支票號碼0000000號之空白支票乙紙，係來路不明
    之贓物（上揭空白支票係戊○○所有，於八十九年二月一日，為其職員丁○○不
   慎遺失），竟予以收受，並意圖供行使之用，在桃園縣中壢市○○路五八巷十三
    號其住處，在支票上填具票面金額二萬元、發票日為八十九年五月十日，完成發
    票行為後，將支票交付予不知情之郭阿珊以清償二萬二千元之借款，嗣郭阿珊再
    委託其女郭麗玉提示，因支票業經掛失止付而不獲兌現，嗣為警循線查獲上情。
三、案經桃園縣警察局桃園分局報請臺灣桃園地方法院檢察署檢察官偵查起訴。
        理  由
一、上訴人即被告丙○○坦承自綽號「阿財」之男子收受上開支票，並填寫票面金額
    一萬元及發票日為八十九年三月三十日等支票上之應記載事項等事實（見原審卷
    第四十六頁）；上訴人即被告乙○○坦承自綽號「阿財」之男子處收受上開支票
    ，並填寫票面金額二萬元及發票日為八十九年五月十日等支票上之應記載事項後
    ，交由不知情之郭阿珊以清償借款等事實（見原審卷第十六頁），惟均矢口否認
    有收受贓物及偽造有價證券之犯行，被告丙○○辯稱：因綽號「阿財」之甲○○
    欠伊錢，所以才交付支票給伊簽發日期及金額，伊因未曾使用過支票，所以並不
    知該支票係贓物，但伊於填寫前曾託人向銀行查詢並無問題云云；被告乙○○亦
    辯稱：因綽號「阿財」之甲○○欠伊錢，所以才交付支票給伊，伊再將支票交給
    郭阿珊，且伊看到甲○○在上面蓋章，因伊未曾使用過支票，所以並不知該支票
    係贓物云云。惟查：
  (一)被告丙○○部分：
    1.帳號：五九七─四號、支票號碼：0000000號之空白支票係被害人戊○○所有，於八十九年二月一日，由任職於被害人戊○○所經營之「東中機械股
      份有限公司」之會計丁○○，因整理公司雜物時所遺失等情，業據證人丁○○
      於警訊、偵查中證述屬實（見偵字第八七四六號卷第十八頁、第三十二頁背面
      至第三十三頁正面，偵字第一一二九六號卷第十三頁至第十四頁、第四十二頁
      ），前開支票，應屬贓物，已可認定。
    2.又前開支票係由證人己○○於八十九年二月底交付予案外人江阿長以繳納房租
      ，江阿長復委託證人即江阿長之胞弟江阿屘提示等情，業據證人江阿屘、己○○於警訊中證述屬實（見偵字第八七四六號卷第十九頁至第二十頁），並有桃
      園縣票據交換所函、遺失票據申報書、票據掛失止付通知書、掛失止付票據提
      示人資料查報表、前開支票正、反面、桃園縣票據交換所退票理由單影本各乙
      份等附卷可稽（見同上卷第三頁至第八頁）。
   3.被告丙○○於偵查中供承曾將上開支票交付予證人己○○，嗣則否認積欠證人
      己○○債務，改稱係己○○主動從伊口袋中將支票取走（見偵字第八七四六號
      卷第三十八頁背面，偵字第三七七號卷第二十三頁背面至第二十四頁正面），
      另於原審審理時供稱係己○○向伊借款，伊始將支票交給己○○（見原審卷第
      五十八頁），而於本院審理時則先後供稱支票係己○○所竊取的、支票係己○○檢去用的（見本院九十一年十月二十三日訊問筆錄、九十一年十二月三日審
      判筆錄）。前後供述矛盾不一，被告之辯詞是否可信，已有可疑。而證人己○○就持有支票之原因，於警訊及本院審理時一致證稱：前開支票係被告丙○○
      於八十九年二月中旬交給伊以作為清償欠款之用（見偵字第八七四六號卷第二
      十頁，本院九十一年十一月十三日訊問筆錄）。徵之被告丙○○之供詞反覆不
      定，而證人己○○與本案無何利害關係，應以其證詞較為可採，是前開支票應
      係被告丙○○為清償借款而交付予己○○。
    4.被告丙○○於偵查中供稱：前開支票係綽號「阿財」，真實姓名為甲○○之男
      子因陸續向伊借款，共積欠八千元之債務而交付給伊（見偵緝字第三七七號卷
      第二十三頁背面）。嗣於原審審理時供稱：伊常向「阿財」購買毒品，「阿財
      」亦常向伊借錢，前開支票係「阿財」向伊借款一萬元所交付的，伊於填寫金
      額之前，亦曾託人向銀行查詢（見原審卷第五十六頁）。另於本院審理時供稱
      ：伊和「阿財」因吸毒而認識，因為「阿財」欠伊錢，所以把支票交給伊，而
      支票上面的金額及到期日，是「阿財」叫伊寫的（見本院九十一年十月二十三
      日訊問筆錄、九十一年十二月三日審理筆錄）。被告丙○○就「阿財」交付支
      票之原因，先則供稱係償還前債，嗣則供稱係供新債之擔保，先後已有齟齬，
      且若係清償八千元之借款，為何須以票據金額一萬元之支票償還？若係因借款
      而提供擔保，為何會冒然接受發票行為尚未完成之支票？又何以不請交付支票
      之人自行填寫發票日及金額？而由被告丙○○自行填寫。足認被告丙○○前揭
      辯詞，顯非實情。另被告丙○○雖於偵查時就甲○○之雙手曾因骨折接合後留
      有接痕一事證述明確（見偵字第八七四六號卷第三十八頁背面），並經本院於
      甲○○到庭時當庭勘驗屬實。證人己○○亦證稱甲○○和被告丙○○認識（見
      本院九十一年十一月十三日訊問筆錄）。惟甲○○於本院訊問時則否認認識被
      告，並稱自己之綽號為「阿萬」而非「阿財」（見本院九十一年十一月十三日
      訊問筆錄）。是綜合被告丙○○及證人己○○之證述判斷，至多僅能證明被告
      認識甲○○，並不能證明前開支票係甲○○交付予被告，徵之被告丙○○就取
      得支票之原因供述不一，所陳均與常理相違，而甲○○部分經臺灣桃園地方法
      院九十年訴字第七一八號判決無罪（見卷附判決），本院尚無從認定該支票係
      甲○○交付予被告，只能認定被告丙○○係自姓名、年籍均不詳綽號「阿財」
      之非有正當來源之人取得支票。
  (二)關於乙○○部分：
    1.帳號五九七─四號、支票號碼：0000000號與前述之0000000號
      之空白支票之情形相同，均係被害人戊○○所有，由葉春堂之會計丁○○遺失
      等情，業據丁○○於警訊、偵查中證述屬實，前已敘明，0000000號支
      票，亦屬贓物。
    2.又0000000號支票係被告乙○○於八十九年五月九日，在其位於桃園縣
      中壢市○○路五八巷一三號租屋處，交付予不知情之郭阿珊以清償二萬二千元
      之借款，郭阿珊再委託其女郭麗玉提示等情，業據證人郭麗玉於警訊中證述屬
      實（見偵字第一一二九六號卷第十一頁），復有桃園縣票據交換所函、支票正
      、反面、桃園縣票據交換所退票理由單、票據掛失止付通知書、掛失止付票據
      提示人資料查報表、遺失票據申報書影本各乙份等附卷可稽（見同上卷第十五
      頁至第二十一頁）。
    3.被告乙○○於警訊時供稱：伊於八十八年三、四月份在中壢市○○路附近，由
      一綽號「阿南」之男子介紹認識甲○○，而前開支票係因甲○○積欠伊二萬二
      千元，於八十九年二月份於中壢市○○路上交付給伊的，伊並未詢問支票之來
      源（見偵字第一一二九六號卷第八頁背面、第七頁背面）。嗣於檢察官偵訊時
      則供稱：甲○○欠伊大約二千元，為償還伊之人情，所以甲○○江支票交給伊
      （見偵緝字第三七三號卷第七頁背面）。而於原審審理時則先後供稱：甲○○
      的綽號叫「阿財」，甲○○說他欠伊人情，所以給伊支票；甲○○之前欠伊五
      千元，所以拿支票還給伊（見原審卷第十七頁、第九十頁）。另於本院訊問時
      供稱：因為甲○○先前欠伊朋友錢，所以將支票交給伊（見本院九十一年十月
      二十三日訊問筆錄）。被告乙○○就甲○○交付支票原因之供詞，前後不一，
      或稱甲○○欠伊二萬二千元、二千元、五千元不等，或稱係甲○○欠伊朋友錢
      ，被告乙○○供詞，是否屬實，顯有可疑。況被告供述甲○○欠款之金額與票
      面金額二萬二千元亦有出入，且衡情，若係為清償欠款而交付支票，一般人就
      前開發票行為尚未完成之支票，均應有進一步查詢來源正當性之要求，豈會不
      明究理而收受？為何會冒然接受發票行為尚未完成之支票？又何以不請交付支
      票之人自行填寫發票日及金額？而由被告乙○○自行填寫。足認被告乙○○前
      揭辯詞，顯非實情。另被告乙○○雖於警訊時就甲○○之外貌、年齡及手部曾
      受傷等情，供述與實情相符，證人己○○亦證稱甲○○和被告丙○○、乙○○
      認識（見偵字第一一二九六號卷第九頁正面，本院九十一年十一月十三日訊問
      筆錄）。惟甲○○於本院訊問時則否認認識被告，並稱自己之綽號為「阿萬」
      而非「阿財」（見本院九十一年十一月十三日訊問筆錄），是綜合被告乙○○
      及證人己○○之證述判斷，至多僅能證明被告乙○○認識甲○○，並不能證明
      前開支票係甲○○交付予被告乙○○。被告乙○○就取得支票之原因供述不一
      ，所陳與常理相違，而甲○○部分經臺灣桃園地方法院九十年訴字第七一八號
      判決無罪（見卷附判決），本院尚無從認定該支票係甲○○交付予被告，只能
      認定被告丙○○係自姓名、年籍均不詳綽號「阿財」之非有正當來源之人取得
      支票。
    5.又前開支票（見偵字第一一二九六號卷第十六頁）影本上發票人欄所蓋之印文
      模糊不清，究竟發票人是何公司、負責人是誰，均無從究明。惟衡情，一般人
      對支票之來源均應了解是否有權之人所交付，被告乙○○竟自不詳人處收受支
      票，更且由其在支票上填寫發票日及金額以完成發票行為，自難辭其收受贓物
      、偽造有價證券之刑責。本案事證明確，被告乙○○犯行堪以認定。
二、核被告丙○○、乙○○均明知上開支票係來路不明之贓物，而仍予以收受，均係
    犯刑法第三百四十九條第一項之收受贓物罪；又被告二人意圖供行使之用，未經
    支票原所有權人之授權而於僅有發票人蓋章之空白支票上，分別填寫金額、發票
    日，完成發票行為，偽造有價證券，均係犯刑法第二百零一條第一項之偽造有價
    證券罪，而行使偽造有價證券之低度行為，為偽造有價證券之高度行為所吸收，
    不另論罪，被告二人所犯上開二罪間有方法結果之牽連關係，應從一重之偽造有
    價證券罪論處。原審審酌被告二人之品行、智識程度、偽造有價證券之金額、張
    數、其行為破壞金融秩序及犯罪後之態度等一切情狀，適用刑法第二百零一條第
    一項、第三百四十九條第一項、第五十五條、第二百零五條，罰金罰鍰提高標準
    條例第一條前段，分別判處被告丙○○有期徒刑三年二月，被告乙○○有期徒刑
    三年二月，扣案之支票號碼：0000000號號及0000000號支票二紙
    均併宣告沒收，經核認事用法，俱無不合。
三、被告丙○○、乙○○提起上訴，均仍執前詞，否認犯罪，經核均無理由，均應予
    駁回。
四、被告丙○○經合法傳喚，無正當之理由不到庭，爰不待其陳述，逕行判決。
據上論斷，應依刑事訴訟法第三百六十八條、第三百七十一條，判決如主文。
本案經檢察官陳明光到庭執行職務。
中    華    民    國      九十一  年       十二     月      三十一      日
                             臺灣高等法院刑事第二十二庭
                                 審判長法  官  許  正  順
                                       法  官  吳      燦
                                       法  官  林  明  俊
右正本證明與原本無異。
如不服本判決應於收受送達後十日內向本院提出上訴書狀，其未敘述上訴之理由者並
得於提起上訴後十日內向本院補提理由書（均須按他造當事人之人數附繕本）。
                                       書記官  蕭  進  忠
中    華    民    國      九十二  年       一       月        二        日
附論罪科刑依據之法條：
刑法第二百零一條
意圖供行使之用，而偽造、變造公債票，公司股票或其他有價證券者，處三年以上十
年以下有期徒刑，得併三千元以下罰金。
行使偽造、變造之公債票、公司股票或其他有價證券或意圖供行使之用收集或交付於
人者，處一年以上七年以下有期徒刑，得併科三千元以下罰金。
刑法第三百四十九條
收受贓物者，處三年以下有期徒刑、拘役或五百元以下罰金。
搬運、寄藏、故買贓物或為牙保者，處五年以下有期徒刑、拘役或科或併科一千元以
下罰金。
因贓物變得之財物，以贓物論。
